【裁判字號】    97,上易,828
【裁判日期】    980303
【裁判案由】    竊盜
【裁判全文】
臺灣高等法院臺南分院刑事判決         97年度上易字第828號
上  訴  人  臺灣雲林地方法院檢察署檢察官
被      告  乙○○
上列上訴人因被告竊盜案件，不服臺灣雲林地方法院九十七年度
易字第二三○號中華民國九十七年十一月七日第一審判決（起訴
案號：臺灣雲林地方法院檢察署九十六年度偵字第五八○二號）
，提起上訴，本院判決如下：
    主  文
上訴駁回。
    理  由
一、按刑事訴訟法第三百六十一條第一項規定「不服地方法院之
    第一審判決而上訴者，應向管轄第二審之高等法院為之。」
    ，而民國九十六年六月十五日修正，同年七月四日生效施行
    之同條第二項並規定「上訴書狀應敘述具體理由。」，此屬
    法律上應具備之程式。又同法第三百六十二條、第三百六十
    七條前段分別規定「原審法院認為上訴不合法律上之程式或
    法律上不應准許或其上訴權已經喪失者，應以裁定駁回之。
    」、「第二審法院認為上訴有第三百六十二條前段之情形者
    ，應以判決駁回之。」。而所謂不服第一審判決之「具體理
    由」，必係依據卷內既有訴訟資料或提出新事證，指摘或表
    明第一審判決有何採證認事、用法或量刑等足以影響判決本
    旨之不當或違法，而構成應予撤銷之具體事由，始克當之（
    例如：依憑證據法則具體指出所採證據何以不具證據能力，
    或依憑卷證資料，明確指出所為證據證明力之判斷如何違背
    經驗、論理法則）；倘僅泛言原判決認定事實錯誤、違背法
    令、量刑失之過重或輕縱，而未依上揭意旨指出具體事由，
    或形式上雖已指出具體事由，然該事由縱使屬實，亦不足以
    認為原判決有何不當或違法者（例如：對不具有調查必要性
    之證據，法院未依聲請調查亦未說明理由，或援用證據不當
    ，但除去該證據仍應為同一事實之認定），皆難謂係具體理
    由，俾與第二審上訴制度旨在請求第二審法院撤銷、變更第
    一審不當或違法之判決，以實現個案救濟之立法目的相契合
    ，並節制濫行上訴（最高法院九十七年度臺上字第八九二號
    刑事判決意旨參照）。
二、本件檢察官上訴意旨略以：
（一）告訴人甲○○位於雲林縣北港鎮番溝里番溝一七二號住處
      ，為一簡陋破舊之房屋，有卷附之照片四張在卷可稽，一
      般人皆可從住宅外側推知房屋內應無值錢之物，是以竊賊
      若欲行竊，顯不可能以之為下手之目標。入內之人原本顯
      非欲入竊取財物。而告訴人於警、偵訊及審理中證稱：我
      家的浴室有被使用之跡象；被告則稱：我和告訴人有金錢
      糾紛。是以被告顯然因與告訴人間之糾紛，懷恨在心，入
      內破壞告訴人之住處後，發現被告之手機置於上開住處內
      ，即順手竊取之。
（二）證人蔡旻霖於警、偵訊證稱：九十六年九月七日下午十六
      時五十分接到被告所傳送之簡訊，後我回覆電話，問被告
      前幾天回來時，是否有到告訴人住宅內行竊，被告說有到
      告訴人住宅內行竊等語。雖證人蔡旻霖於審理時改稱：我
      告訴被告說告訴人說被告有到告訴人的住處「拼東西」，
      被告告訴我：沒有在怕等語。被告於審理中積極否認有至
      告訴人住處行竊，若被告果真未到告訴人住處行竊，則當
      證人蔡旻霖告知告訴人報警稱被告至其住處行竊時，被告
      亦應積極否認犯行，而非稱「沒有在怕」，致證人蔡旻霖
      誤解，而向警方證稱被告坦承有至告訴人住處行竊，而遭
      警方移送本件竊盜犯行。
（三）系爭手機失竊後，曾於九十六年九月四日十九時五分五十
      八秒，撥打至證人即被告之友人陳品涵之行動電話。雖告
      訴人稱被告曾向其借用手機，而原審亦認為該通電話之通
      話時間僅有三秒，可能係持用電話之人誤撥所致。手機雖
      有重撥功能，惟通常會誤撥者，應為最後一通所撥出之電
      話，因手機放置口袋，不小心誤觸按鍵以致撥出，若為多
      日前所撥出之電話，要按數次按鍵後，始有可能找到該筆
      記錄，甚至有可能因後面撥出之紀錄，而使之前撥出紀錄
      消除，是以因誤觸按鍵而撥出之可能性微乎其微，而被告
      稱其於九十六年五、六月曾回去雲林縣北港鎮番溝里番溝
      一七二號住過二、三天，之後就去臺北及高雄，沒有再回
      去過了等語，是以被告向告訴人借用手機，至九十六年九
      月四日已相隔數月，失竊手機撥打給證人陳品涵之電話顯
      非誤撥。而上開手機用號係易付卡，是其通話時數僅有三
      秒鐘，顯有可能係因易付卡內金額已用畢所致。原判決認
      事用法違誤，爰提起上訴，請將原判決撤銷，更為適當合
      法之判決云云。
三、經查：
（一）檢察官上訴意旨所稱：被告顯因與告訴人間之糾紛，懷恨
      在心，入內破壞告訴人之住處後，發現被告之手機置於上
      開住處內，即順手竊取云云，然據原判決理由欄肆、二、
      (三)所載：「甲○○與被告前於九十六年七月二十四日下午
      一時二十分至下午二時許，因金錢問題發生爭執，為雲林
      縣警察局北港分局員警到雲林縣北港鎮番溝里番溝136號
      （即被告與甲○○居住之地址）排解糾紛乙事，有雲林縣
      警察局北港分局九十七年四月二十五日雲警港偵字第0940
      004876號函及雲林縣警察局北港分局好收派出所員警工作
      記錄薄在卷可考（參本院卷第46至47頁）。甲○○卻於本
      院審理時先證稱：沒有糾紛，就相罵而已，警察沒有來處
      理，這我不知道，是我姪子的事情，跟我無關，就吵架，
      不是打架；復證稱：我沒有欠他，他也沒有欠我，不實在
      ，警察是處理當初我姪子去報的案，我們沒有吵架過，只
      有那次被告要對我拍照，我手揮過去而已，我不知道他為
      何要跟我拍照，可能認為手機很好，一直要跟我拍照（參
      本院卷第138頁反面至第139頁）。甲○○或稱未有糾紛、
      或稱有吵架、或指警員未來處理、或謂有來處理，其證詞
      前後反覆，不願針對問題回答，自難信為真。」，因認告
      訴人甲○○極欲隱瞞其與被告曾有仇怨之情，則甲○○不
      無可能是因其手機遺失，復於現場發現被告曾經穿著之上
      衣，一時舊仇湧上心頭，進而「推論」、「猜測」被告為
      竊嫌，其證詞可信度甚低，不足為被告不利之認定。檢察
      官此部分上訴意旨顯係就原審業已審酌認定之事項重為爭
      執，並未依據卷內既有訴訟資料或提出新事證，指摘或表
      明第一審判決就此採證認事有何足以影響判決本旨之不當
      或違法之具體事由。
（二）原判決理由欄肆、二、(四)、４已敘明：「檢察官另以果若
      被告未行竊甲○○之物，被告理應積極否認有去偷甲○○
      的東西，而不是回答『我沒有在怕他』，進而造成他人之
      誤解，錯認被告有去行竊之事情。惟被告之供述應正面、
      具體且明確地承認犯罪事實，始可認為被告自白犯罪，單
      純地不答、辯解或未到庭接受訊，均難以此項逕認被告自
      白犯罪。本案被告固坦認於電話中以『我沒有在怕他』等
      語回復蔡旻霖（參本院卷第一四五頁反面)，也未於警詢
      、偵查到案，有雲林縣警察局北港分局九十六年九月二十
      三日、同年年十月十一日送達證書及通知書照片各二紙在
      卷可考（參偵卷第十三至十六頁）。然而，被告也辯稱其
      於電話中有向蔡旻霖表示『沒有偷竊』、『你在亂說』（
      參本院卷第一四五頁反面）。蔡旻霖雖否認有此事存在（
      參本院卷第一四五頁反面），然衡諸一般對話過程，被告
      對於蔡旻霖有無行竊之質問，理應回答蔡旻霖『有』或『
      沒有』，不會只有單單僅回答一句『我沒有再怕』，又雙
      方電話聯絡多次乙事，也為蔡旻霖於本院審理時證述實在
      （參本院卷第一四四頁反面），是被告實不可能僅回答上
      開單一詞句。可見蔡旻霖之證詞有違常見對答情節，應有
      所保留，其證述內容尚難盡信。至於被告於警詢及偵查中
      始終未到案，也僅得證明被告經傳喚未到之消極事實，尚
      難以此推論被告因犯罪心虛而未到案。檢察官據此推論被
      告犯罪，難認有理。」，乃檢察官就此提起上訴指稱：蔡
      旻霖於審理時改稱：「我告訴被告說告訴人說被告有到告
      訴人的住處『拼東西』，被告告訴我：沒有在怕等語，若
      被告果真未到告訴人住處行竊，則，被告亦應積極否認犯
      行，而非稱『沒有在怕』云云，仍係就原審業已審酌認定
      之事項重為爭執，並未依據卷內既有訴訟資料或提出新事
      證，指摘或表明第一審判決就此採證認事有何違背經驗、
      論理法則之不當或違法。
（三）原判理由肆、二、(五)已詳述：「本案行動電話固於案發後
      之九十六年九月四日晚間七時五分五十八秒，曾撥打陳品
      涵所使用門號0000000000號行動電話，通話秒數為三秒，
      而陳品涵認識被告，但不認識甲○○等事實，為陳品涵於
      原審審理時證述屬實，復有本案行動電話雙向通聯資料查
      詢表、門號的0000－000000號之基本資料查詢表及中華電
      信臺中營運處行動電話【申裝/異動】申請書在卷可明（
      參本院卷第一四七至一五○頁、偵卷第三四頁、本院卷第
      三八、三九頁），堪認為真實。惟被告曾於本案案發前向
      甲○○借用本案行動電話撥打電話予陳品涵乙事，為陳品
      涵、甲○○於原審審理時證述為真，且為被告所供認屬實
      （參本院卷第一四七頁反面，第一四九頁反面），則依一
      般行動電話機具之基本功能，會留存曾經通話對象之行動
      電話號碼，因此在本案行動電話上，必會記憶陳品涵持用
      之上開門號。又上開通聯紀錄顯示，九十七年九月四日該
      次通話時間，僅有「三秒」，而被告未曾與陳品涵通話如
      此短暫之時間，為陳品涵於本院審理時證述清楚（參本院
      卷第一四九頁），顯然該次不是正常之通話紀錄，極有可
      能為本案行動電話之持有者一時好奇，觸按本案行動電話
      過往之通聯電話所致。再者，觀之上開通聯紀錄九十六年
      九月四日之手機序號為『000000000000000』號（即IMEI
      碼為手機之特徵碼，每支手機均不同），但前次即九十六
      年九月三日晚間十時五十一分七秒之通聯紀錄所使用之手
      機序號為『000000000000000』號，對照被告持用之門號0
      000000000號行動電話搭配之手機序號均顯示為『0000000
      0000000』號，有門號0000000000號雙向通聯查詢結果表
      在卷可徵（參本院卷第四三頁），果若被告竊得本案行動
      電話，依上開通聯所示，本案行動電話之SIM卡迭經更換
      搭配之行動電話，為何均未見搭配被告持用之手機。是以
      ，單以上開「三秒」之通聯紀錄，逕指被告涉犯使用竊得
      電話撥打聯絡陳品涵，尚嫌速斷。檢察官再稱本案行動電
      話最後撥打陳品涵之電話只有三秒鐘，可能是因為預付卡
      裡面沒有錢，或是手機收訊不好，陳品涵將電話掛掉，所
      以通話秒數才會這麼短。果若如此，被告理應再行以同支
      行動電話回撥陳品涵，但由卷內之通聯紀錄所示，未見被
      告再行撥打，而陳品涵於本院審理時也證稱被告最後一次
      （即九十六年九月間），是使用門號0000000000號之電話
      與其聯絡（參本院卷第一五○頁），亦與本案行動電話上
      開通聯紀錄所示之情不符，況被告既有自己之行動電話，
      使用上甚為方便，無須藉甲○○之本案行動電話撥打三秒
      鐘電話與陳品涵，可見該次之通話應非被告所撥打，檢察
      官所指，容有誤會，不能確信。」，是上開「三秒」之通
      聯紀錄是否得憑以認定被告曾使用竊得電話撥打聯絡陳品
      涵乙節，亦迭經原審詳細審酌。檢察官上訴指稱：就被告
      失竊手機撥打給證人陳品涵之電話顯非誤撥，而上開手機
      用號係易付卡，是其通話時數僅有三秒鐘，顯有可能係因
      易付卡內金額已用畢所致云云，仍係對於原判決已詳予認
      定之事實重覆予以爭執，並未具體指出原判決所為證據證
      明力之判斷如何違背經驗、論理法則。
四、綜據上述，本件檢察官上訴理由所指摘之事項，均經原審審
    酌，並於原判決理由中詳予說明，其認事用法，就形式觀之
    ，並無違誤。而檢察官提起本件上訴，並未依據卷內既有訴
    訟資料或提出新事證，指摘或表明第一審判決有何採證認事
    、用法或量刑等足以影響判決本旨之不當或違法，而構成應
    予撤銷之具體事由，揆諸首揭判決意旨，本件檢察官之上訴
    不合法律上之程式，應予駁回，並不經言詞辯論為之。
五、依刑事訴訟法第三百六十七條前段、第三百七十二條，判決
    如主文。
中    華    民    國    98    年    3     月    3     日
                  刑事第六庭  審判長法  官  董武全
                                    法  官  曾文欣
                                    法  官  杭起鶴
以上正本證明與原本無異。
不得上訴。
                                    書記官  魏安里
中    華    民    國    98    年    3     月    4     日


司法院資訊處製作；財團法人民間司法改革基金會備份。
